【裁判字號】    92,訴,386
【裁判日期】    920725
【裁判案由】    清償借款
【裁判全文】
臺灣高雄地方法院民事判決                          九十二年度訴字第三八六號
    原      告  高雄市農會
    法定代理人  乙○○
    訴訟代理人  甲○○
                丙○○
                己○○
    被      告  戊○○○
                丁○○
右當事人間請求清償借款事件，本院判決如左：
    主    文
被告應連帶給付原告新台幣壹佰玖拾陸萬伍仟肆佰壹拾陸元，及自民國八十七年七月
八日起至清償日止，按年息百分之九點二計算之利息，並自民國八十七年八月九日起
至清償日止，其逾期清償在六個月以內者，按上開利率百分之十，逾期清償在六個月
以上者，其超過六個月部分，按上開利率百分之二十計算之違約金。
訴訟費用由被告連帶負擔。
    事    實
甲、原告方面：
一、聲明：求為判決如主文第一項所示。
二、陳述：被告戊○○○於民國八十六年十二月五日邀同被告丁○○為連帶保證人，
    向伊借款新台幣（下同）二百萬元，約定利息按伊基本放款利率加年息百分之一
    點五計算，嗣後則依該放款利率機動調整，並約定自八十六年十二月八日起至一
    百零一年十二月八日止，分一百八十期，按月攤還本息，如未按期履行，即喪失
    期限利益，全部債務視為到期，除按約定利率計算遲延利息外，其逾期清償在六
    個月以內者，按上開利率百分之十，逾期在六個月以上者，其超過六個月部分，
    按上開利率百分之二十計算違約金，戊○○○並提供其所有之不動產設定抵押權
    供擔保。詎戊○○○就上開借款自八十七年七月八日起即未依約清償，依約已喪
    失期限利益，全部債務視同到期（利率現為年息百分之九點二），尚有如主文所
    示之本金及利息並違約金未為清償，而丁○○為系爭債務之連帶保證人，依法亦
    應與戊○○○負連帶給付責任，爰本於消費借貸及連帶保證之法律關係，提起本
    訴。
三、證據：提出擔保放款借據乙紙、授信約定書二份、放款基本利率表乙紙、放款明
    細資料查詢單三紙、存款條二紙、戶籍謄本乙份、取款條六紙、他向權利移轉變
    更契約書乙份、他項權利證明書乙紙、抵押權設定契約書乙份、存摺類客戶資料
    明細表二紙為證。
乙、被告方面：
一、聲明：求為判決駁回原告之訴。
二、陳述：系爭債務之借款人及擔保品所有權人原係訴外人王月雲，王月雲因無法繼
    續繳息，遂向伊等表示希冀將不動產移轉登記予戊○○○，承諾三個月後會再將
    該房地移轉回去，並帶伊等前往原告處所簽名用印，伊等是基於朋友關係幫助王
    月雲，惟並不知道簽名之目的是要借款，伊等亦無領到任何款項等語。
三、證據：請求訊問證人王月雲。
    理    由
一、原告主張被告戊○○○邀同被告丁○○為連帶保證人，於八十六年十二月五日向
    其借得二百萬元之款項後未依約分期攤還，已喪失期限利益，全部債務視同到期
    ，尚有如主文所示之款項未為受償之事實，業據其提出擔保放款借據乙紙、授信
    約定書二份、放款基本利率表乙紙、放款明細資料查詢單三紙、存款條二紙、戶
    籍謄本乙份、取款條六紙、他向權利移轉變更契約書乙份、他項權利證明書乙紙
    、抵押權設定契約書乙份、存摺類客戶資料明細表二紙為證，被告對於系爭擔保
    放款借據及授信約定書上之簽名、印章真正均不爭執，且本院依上開證據所載清
    償期限、方式、利息、違約金並受償數額為調查之結果，與原告所述之事實相符
    ，則原告主張之事實，可堪信為真實。
二、至於被告雖抗辯系爭借款手續均係訴外人王月雲負責處理，伊等以為系爭擔保品
    移轉登記後三個月會歸還王月雲，均不知悉簽名之目的為要借款等語，惟查：王
    月雲原係系爭債務擔保品之所有權人，其願將該擔保品過戶予戊○○○，乃希冀
    戊○○○能以該房地向原告重新辦理借款，以借新債清償伊之舊債方式避免農會
    追償，被告因與王月雲熟識，不疑有他遂應允幫忙等情，業據證人王月雲到庭證
    述屬實，是被告應知悉系爭擔保品過戶原因乃為利用伊等名義重向銀行借款。被
    告雖仍否認簽名之目的係為借款，惟其等既自承曾隨王月雲前往原告處所簽名用
    印，依一般社會常情及其等二人多年之社會經驗，前往農會或銀行等金融機構簽
    名用印，焉有不究明其目的之理？況嗣後原告之繳款通知書均按月寄交被告住所
    ，被告因與王月雲達成前揭協議，故均持以送交王月雲負責繳納乙節，亦據被告
    自承在卷，益證被告對於系爭借款應無不知之理，是被告所辯並不足採。又因本
    件被告簽名借款時間乃於八十六年十二月八日，被告縱認遭受詐欺，其等得行使
    撤銷權利之除斥期間亦已經過（民法第九十三條參照），則王月雲如何向被告承
    諾，有無涉及詐欺，被告又應如何向王月雲求償，即與本件無關，均毋庸一一論
    述，併此敘明。
三、按保證債務之所謂連帶，係指保證人與主債務人負同一債務，對於債權人各負全
    部給付之責任者而言，此就民法第二百七十二條第一項規定連帶債務之文義觀之
    甚明，最高法院四十五年台上字第一四二六號著有判例可資參照。本件戊○○○
    既係系爭債務之借款人，丁○○為系爭債務之連帶保證人，則原告本於消費借貸
    及連帶保證之法律關係，請求被告連帶給付本件尚未清償之借款本金一百九十六
    萬五千四百一十六元，及如主文所示之利息並違約金，即屬正當，應予准許。
四、據上論結：本件原告之訴為有理由，依民事訴訟法第第八十五條第二項，判決如
    主文。
中       華       民      國    九十二    年      七    月    二十五    日
                              臺灣高雄地方法院民事第一庭
~B審判長法      官  林紀元
~B      法      官  甯  馨
~B      法      官  蔡川富
右為正本係照原本作成。
如不服本判決，應於送達後廿日內，向本院提出上訴狀並表明上訴理由，如於本判決
宣示後送達前提起上訴者，應於判決送達後十日內補提上訴理由書（須附繕本）。
中       華       民      國    九十二    年      七    月    二十五    日
~B      法院書記官  黃俊凱


司法院資訊處製作；財團法人民間司法改革基金會備份。
